【裁判字號】    92,聲,185
【裁判日期】    920507
【裁判案由】    
【裁判全文】
臺灣新竹地方法院民事裁定  九十二年度聲字第一八五號
    聲  請  人  乙○○
    相  對  人  天勤房屋仲介有限公司
                            設.
    法定代理人  甲○○      住.
右聲請人聲請停止強制執行事件，本院裁定如左：
    主      文
本件移送臺灣桃園地方法院。
    理      由
一、按訴訟之全部或一部，法院認為無管轄權者，依原告聲請或依職權以裁定移送其
    管轄法院，民事訴訟法第二十八條第一項定有明文。又強制執行程序，除本法有
    規定外，準用民事訴訟法之規定，強制執行法第三十條之一明文規定。有回復原
    狀之聲請，或提起再審或異議之訴，或對於和解為繼續審判之請求，或提起宣告
    調解無效之訴、撤銷調解之訴，或對於許可強制執行之裁定提起抗告時，法院因
    必要情形或依聲請定相當並確實之擔保，得為停止強制執行之裁定，強制執行法
    第十八條第二項定有明文。又非訟事件法第一百零一條規定：「發票人主張本票
    係偽造、變造者，應於接到前條裁定後二十日之不變期間內，對執票人向為裁定
    法院提起確認之訴。發票人證明已依前項規定提起訴訟時，執行法院應停止強制
    執行。但得依執票人聲請，許其提供相當擔保，繼續強制執行，亦得依發票人聲
    請，許其提供相當擔保，停止強制執行」。再最高法院八十五年度台抗字第一三
    七號裁定謂：「准許本票強制執行之裁定、准許拍賣抵押物之裁定及有執行力之
    公證書，性質上均屬非訟事件，初無確定實體上法律關係之效力。故非訟事件法
    第一百零一條第二項、強制執行法第十八條第二項及公證法第十一條第三項，為
    兼顧債務人之權益，乃分別情形設其停止執行之規定。司法院大法官會議釋字第
    一八二號並就許可拍賣抵押物之裁定，參攷非訟事件法第一百零一條第二項及公
    證法第十一條第三項之規定，進一步解釋抵押人如主張有不得強制執行之事由而
    提起訴訟時，亦得依法聲請停止執行。本票經法院裁定准許強制執行後，債務人
    如基於本票偽造、變造以外之原因，而提起確認本票債權不存在訴訟者，亦應許
    其提供擔保，停止執行，以避免債務人發生不能回復之損害，似與非訟事件法第
    一百零一條第二項所定因偽造、變造而提起確認本票債權不存在訴訟之情形，並
    無不同」。而前開法條及裁判意旨所稱之法院，應係指受理回復原狀之聲請、再
    審、異議之訴或確認本票債權不存在訴訟之法院，而非實施強制執行之執行法院
    。
二、本件聲請意旨略以：相對人執有臺灣宜蘭地方法院九十一年度羅票字第六二０號
    本票准許強制執行之裁定，聲請本院以九十二年度執字第三一六九號強制執行聲
    請人之財產，惟上開執行名義所載之本票，係相對人以詐術使聲請人陷於錯誤而
    簽發，聲請人已向臺灣桃園地方法院提起九十二年度壢簡字第三０一號確認本票
    債權不存在之訴，為免查封財產遭拍賣，使聲請人受有不可回復之損害，聲請人
    願供擔保，請求在臺灣桃園地方法院九十二年度壢簡字第三０一號確認本票債權
    不存在事件判決確定前，停止本院九十二年執字第三一六九號執行事件之強制執
    行等語。
三、經查聲請人係向臺灣桃園地方法院提起確認本票債權不存在之訴，案分九十二年
    度壢簡字第三０一號事件由該院中壢簡易庭審理中，有電話紀錄一紙在卷可稽，
    則依前開說明，本件停止強制執行之聲請，依法應向確認本票債權不存在事件之
    訴訟繫屬法院即臺灣桃園地方法院為之，茲聲請人向無管轄權之本院聲請，顯係
    違誤，爰依職權將本件移送於該管轄法院。
四、依強制執行法第十八條第二項、第三十條之一、民事訴訟法第二十八條第一項，
    裁定如主文。
中      華      民      國    九十二    年      五      月      七      日
                                  臺灣新竹地方法院民事第二庭
~B法      官  楊明箴
右為正本係照原本作成。
~B法院書記官  楊靜芳
中      華      民      國    九十二    年      五      月      七      日


司法院資訊處製作；財團法人民間司法改革基金會備份。
